臺灣板橋地方法院刑事判決　　　　　　　96年度訴字第1709號
公　訴　人　臺灣板橋地方法院檢察署檢察官
被　　　告　甲○○
上列被告因違反毒品危害防制條例案件，經檢察官提起公訴（96
年度毒偵字第2594號），嗣因被告就被訴事實為有罪之陳述，本
院告知被告簡式審判程序之旨，並聽取當事人之意見後，裁定改
由受命法官獨任依簡式審判程序進行，判決如下：
    主  文
甲○○施用第一級毒品，累犯，處有期徒刑拾月，減為有期徒刑
伍月；又施用第二級毒品，累犯，處有期徒刑伍月，減為有期徒
刑貳月又拾伍日。應執行有期徒刑陸月又拾伍日。
    事  實
一、甲○○前因施用毒品案件，經臺灣臺中地方法院裁定送觀察
    、勒戒後，因認無繼續施用毒品之傾向，而於民國88年11月
    4 日觀察、勒戒執行完畢釋放出所，並經臺灣臺中地方法院
    檢察署檢察官於同日以88年度毒偵緝字第101 號不起訴處分
    確定。甲○○於上開觀察、勒戒執行完畢釋放後之5 年內，
    復因施用毒品案件，經本院於93年4 月21日以93年度訴字第
    208 號判處應執行有期徒刑8 月，並於93年5 月24日確定；
    又因施用毒品案件，經本院於93年11月25日以93年度訴字第
    1911號判處應執行有期徒刑10月，並於93年12月17日確定。
    嗣經入監接續執行上開有期徒刑後，於94年8 月17日假釋出
    監，並於95年1 月10日假釋期滿未經撤銷而以執行完畢論。
    詎甲○○猶不知悔改，竟又基於施用第一級毒品海洛因之犯
    意，於96年3 月27日下午3 時許，在其臺北縣三重市○○路
    ○段49巷10號住處，以注射針筒注射海洛因之施用方式，施
    用第一級毒品海洛因1 次；另基於施用第二級毒品甲基安非
    他命（起訴書誤載為安非他命，以下均同）之犯意，於96年
    3 月26日晚上7 時許，同在上開住處，以將甲基安非他命置
    入玻璃球內燒烤，再吸食其煙霧之施用方式，施用第二級毒
    品甲基安非他命1 次。嗣於96年3 月27日晚上7 時50分許（
    起訴書誤載為下午3 時許），在臺北縣三重市○○街179 巷
    14號前（起訴書誤載為其上開住處），因形跡可疑，為警盤
    查，其即主動交出施用海洛因所用之注射針筒2 支供警方扣
    案，並經警方採集其尿液送驗後，因而查獲上情。
二、案經臺北縣政府警察局三重分局報告臺灣板橋地方法院檢察
    署檢察官偵查起訴。
    理  由
壹、程序方面：
    按本件被告甲○○所犯係死刑、無期徒刑、最輕本刑為3 年
    以上有期徒刑以外之罪，其於準備程序就前揭被訴事實為有
    罪之陳述，經法官告知簡式審判程序之旨，並聽取其與檢察
    官之意見後，本院認無不得或不宜改依簡式審判程序進行之
    處，爰依刑事訴訟法第273 條之1 第1 項、第284 條之1 ，
    裁定本件由受命法官獨任進行簡式審判程序，合先敘明。
貳、實體方面：
  一、認定事實部分：
      訊據被告甲○○對於前揭犯罪事實均坦承不諱，本院復審
      酌：
    (一)查被告前因施用毒品案件，經臺灣臺中地方法院裁定送觀
      察、勒戒後，因認無繼續施用毒品之傾向，而於88年11月
      4 日觀察、勒戒執行完畢釋放出所，並經臺灣臺中地方法
      院檢察署檢察官於同日以88年度毒偵緝字第101 號不起訴
      處分確定。被告於上開觀察、勒戒執行完畢釋放後之5 年
      內，復因施用毒品案件，經本院於93年4 月21日以93年度
      訴字第208 號判處應執行有期徒刑8 月，並於93年5 月24
      日確定；又因施用毒品案件，經本院於93年11月25日以93
      年度訴字第1911號判處應執行有期徒刑10月，並於93年12
      月17日確定。嗣經入監接續執行上開有期徒刑後，於94年
      8 月17日假釋出監，並於95年1 月10日假釋期滿未經撤銷
      而以執行完畢論之事實，有臺灣高等法院被告前案紀錄表
      1 份在卷可按。是被告於涉本案之前，業曾因初犯施用毒
      品案件，經送前揭觀察、勒戒，且於前揭觀察、勒戒執行
      完畢釋放後之5 年內，再犯前揭施用毒品之罪甚明。
    (二)次查，經警將自被告處採集之尿液送驗結果，係呈嗎啡及
      甲基安非他命陽性反應，此有臺北縣政府警察局三重分局
      查獲違反毒品危害防制條例案件犯嫌代碼對照表、臺灣檢
      驗科技股份有限公司96年4 月12日編號CH/2007/40040 號
      濫用藥物尿液檢驗報告各1 份在卷可稽。又查：
      1.海洛因施用入人體後水解還原成嗎啡，再循嗎啡之代謝
        方式排出體外，業據行政院衛生署藥物食品檢驗局以73
        藥檢壹字第030221號函說明綦詳，且尿液中能否驗出嗎
        啡陽性反應，與其投與量、投與途徑、採尿時間、個人
        體質及檢測方法之靈敏度有關，國外曾有文獻報導注射
        6 毫克之海洛因鹽酸鹽，其代謝物嗎啡之平均可檢出時
        限約為26小時，亦經行政院衛生署藥物食品檢驗局於81
        年9 月8 日以（81）藥檢壹字第8114885 號函釋明在案
        。
      2.甲基安非他命經口服投與後，約百分之70於24小時內自
        尿中排出，約百分之90於96小時內自尿中排出，由於目
        前國內尿液中甲基安非他命之檢驗僅為鑑定其是否呈陽
        性反應，尚未定其含量，且甲基安非他命成分之檢出與
        其投與方式、投與量、個人體質、採尿時間與檢測儀器
        之精密度等諸多因素有關，因此僅憑尿液中呈甲基安非
        他命陽性反應，並無法確實推算吸食時間距採集時間之
        長短，惟依上述資料推斷，最長可能不會超過4 日即96
        小時，此經行政院衛生署藥物食品檢驗局於81年2 月8
        日以（81）藥檢壹字第001156號函釋明在案。
      3.再者，前揭尿液檢驗報告載明係以ＧＣ／ＭＳ（即氣相
        層析質譜儀分析法）方法作為確認檢驗之方式，而該方
        法之原理係檢品經氣化後，通過層析管分離純化，再將
        純化後之成分循序送入質譜儀做個別鑑定。因質譜儀所
        測定之圖譜，在化學上被公認具有指紋特性，故可據以
        完全判定該檢品係為何種化合物。職是，台北榮民總醫
        院即認為若以氣相層析質譜儀（ＧＣ／ＭＳ）作藥物及
        其代謝產物之定性及定量分析，幾乎不會有偽陽性反應
        產生，此經該院於83年4 月7 日以83北總內字第3059號
        函釋明在案。
      4.另人體施用甲基安非他命後，其主要代謝物中，未改變
        型態之甲基安非他命占施用劑量達百分之43，安非他命
        則約為百分之5 ；人體若係施用安非他命後，主要代謝
        物中則有未改變型態之安非他命，但無甲基安非他命，
        此經法務部調查局以93年5 月4 日調科壹字第09362413
        980 號函釋明在案。足見人體若施用安非他命，其尿液
        代謝物不可能出現甲基安非他命，惟人體若施用甲基安
        非他命，其尿液代謝物除主要有甲基安非他命外，亦可
        能有少量之安非他命。是本件被告之尿液除呈現較少量
        之安非他命陽性反應外，主要係呈現甲基安非他命之陽
        性反應，依上開函示，被告自不可能係施用安非他命，
        而應係施用甲基安非他命。公訴意旨認被告係施用安非
        他命，容有誤解，附此敘明。
      5.準此而論，被告之尿液經以氣相層析質譜儀分析法檢驗
        ，既係呈嗎啡及甲基安非他命陽性反應，顯見被告應有
        在前揭犯罪時間施用第一級毒品海洛因及第二級毒品甲
        基安非他命之行為甚明。
    (三)此外，本件復有注射針筒2 支扣案可稽，該等器具核與被
      告本件施用海洛因所使用之器具相符，益見被告確有施用
      第一級毒品海洛因無誤。
    (四)綜上所述，被告前曾初犯施用毒品，經送前揭觀察、勒戒
      ，而於前揭觀察、勒戒執行完畢釋放後，5 年內再犯前揭
      施用毒品之罪，嗣後又為本件施用毒品犯行，事證應屬明
      確，其犯行應堪認定。
  二、論罪科刑：
    (一)查海洛因、甲基安非他命分屬毒品危害防制條例第2 條第
      2 項第1 款所規定之第一級毒品及同條項第2 款所規定之
      第二級毒品，核被告所為，係犯毒品危害防制條例第10條
      第1 項施用第一級毒品罪及同條第2 項施用第二級毒品罪
      。被告持有毒品，復進而施用，其持有毒品之低度行為，
      為施用毒品之高度行為所吸收，均不另論罪。被告前因施
      用毒品案件，經判處前揭有期徒刑確定，並已執行完畢，
      業如前述，其受有期徒刑執行完畢，於5 年以內故意再犯
      本件最重本刑為有期徒刑以上之罪，均為累犯，應依刑法
      第47條第1 項規定，各加重其刑。
    (二)本院審酌被告施用毒品，足以戕害其身心，滋生其他犯罪
      ，惡化治安，嚴重損及公益，且被告前曾多次犯有施用毒
      品，復經觀察、勒戒執行完畢，其竟再為本件施用毒品犯
      行，顯見其不思悔改，自我控制能力亦顯不佳；惟另考量
      被告於犯後已能坦承犯行，而其施用毒品之行為於本質上
      係屬自我戕害行為，反社會性之程度應屬較低等一切情狀
      ，酌情分別量處如主文所示之宣告刑，以資懲儆。再者，
      本件犯罪時間均在96年4 月24日以前，皆合於中華民國九
      十六年罪犯減刑條例所定之減刑條件，爰依該條例第2 條
      第1 項第3 款規定，將其前開宣告刑分別減為如主文所示
      之減得之刑，且定其應執行之刑。
    (三)又本件固扣得注射針筒2 支，且雖係供本件施用海洛因所
      用或預備之物，此經被告於本院審理時供明在卷，然被告
      於偵查中業均已將之拋棄（參見偵查卷第31頁），上開扣
      案物品已非被告所有，自無從併予宣告沒收，公訴意旨認
      此等物品亦應併予沒收，即容有誤會，特此敘明。
  三、併案退回部分（即臺灣板橋地方法院檢察署96年度毒偵字
      第3103號部分）：
      併案意旨認被告另於96年4 月17日為警採尿時起回溯26小
      時內及96小時內之某時，在不詳處所，分別施用第一級毒
      品海洛因及第二級毒品甲基安非他命。因認被告此部分亦
      涉有毒品危害防制條例第10條第1 項、第2 項罪嫌，且與
      前開論罪科刑部分具有實質上一罪關係，而移由本院併案
      審理云云。惟查，縱認被告確有上開併案意旨所指施用第
      一級毒品海洛因及第二級毒品甲基安非他命之犯行，但該
      犯行與本件犯行之時間相隔20日左右，且兩者施用地點亦
      非必相同，自難認係在密接時間、空間下所為，而兩者之
      施用乃係出於各自之犯意，亦難認係出於施用毒品之單一
      犯意，當非屬接續犯；再者，施用毒品犯行之構成要件行
      為係「施用」，於立法者之立法描述中，實難認有反覆為
      同一行為之含意在內；雖施用毒品之行為顯可能係成癮之
      依賴行為，而另有符合所謂「習慣犯」（或「慣行犯」）
      之學理上概念，但此種概念終與集合犯之概念非屬相同，
      且實務上殊少見有採「習慣犯」為包括一罪之作法，自亦
      不宜遽以採之；況此例一開，則其他犯罪中亦難免有成癮
      之情形（例如竊盜癖、暴露狂等），亦將均該當集合犯，
      集合犯之概念豈非大肆擴張；而成癮者之數行為如該當集
      合犯，僅受一罪之處罰，如此一來，反而未成癮之行為人
      所為之數行為應受數罪之處罰，其輕重失衡可見一斑（蓋
      成癮者處罰較輕，未成癮者處罰較重，豈非鼓勵行為人儘
      量成癮！）；此外雖有論者以為解釋集合犯之概念非以法
      條之文義解釋為限，尚可自其處罰規範之目的來加以解釋
      ，然此種說法是否過度擴張或變易集合犯之固有概念，且
      經由目的性擴張之解釋結果，易使集合犯之概念及其犯罪
      態樣趨於不明確，反可能有害於法律之安定性，是否得宜
      ，亦不無疑問。是以被告上開所為施用毒品之行為，亦難
      認與前開論罪科刑之部分有所謂集合犯之包括一罪關係（
      參照最高法院96年度台上字第1195號判決意旨，同認多次
      施用毒品犯行亦無從依集合犯論處）。綜上所述，本院認
      併案意旨所指被告施用第一、二級毒品部分均難認與前開
      論罪科刑部分有所謂接續犯、集合犯之實質上一罪關係，
      此外檢察官復未指明另有何種實質上一罪關係，自難遽認
      併案部分確與前揭論罪科刑部分有所謂同一案件之可言，
      故併案部分當非本院所能審理之範疇，爰退由檢察官另為
      適法之處理，特此敘明。
據上論斷，應依刑事訴訟法第273 條之1 第1 項、第284 條之1
、第299 條第1 項前段，毒品危害防制條例第10條第1 項、第2
項，刑法第11條前段、第51條第5 款、第47條第1 項，中華民國
九十六年罪犯減刑條例第2 條第1 項第3 款、第7 條、第10條第
1 項，判決如主文。
本案經檢察官楊展庚到庭執行職務。
中　　華　　民　　國　　96　　年　　9 　　月　　7 　　日
                  刑事第十二庭  法  官  陳信旗
以上判決正本證明與原本無異。
如不服本判決，應於送達後10日內向本院提出上訴狀。
                                書記官  陳昭綾
中　　華　　民　　國　　96　　年　　9 　　月　　7 　　日
附錄本判決論罪科刑之法條：
毒品危害防制條例第10條
    施用第一級毒品者，處6 月以上5 年以下有期徒刑。
    施用第二級毒品者，處3 年以下有期徒刑。
